【裁判字號】    97,抗,1173
【裁判日期】    971031
【裁判案由】    聲請再審
【裁判全文】
臺灣高等法院臺中分院刑事裁定          97年度抗字第1173號
抗  告  人
即再審聲請  甲○○
人
上列抗告人因聲請再審案件，不服臺灣臺中地方法院中華民國97
年 8月29日裁定（97年度聲再字第27號），提起抗告，本院裁定
如下：
    主  文
抗告駁回。
    理  由
一、本件抗告意旨略以：證人王炳河於民國（下同）97年 6月29
    日書立之證明書第二段載有：「立切結書人卻於簽訂切結書
    後不久，以現今陸陸續續分期付款方式償還謝整宗之債務，
    而償還債務之金額於謝整宗父親過世前約新台幣2、300萬。
    其分期付款中，並未通知甲○○本人。本人於切結書簽立後
    ，因時間於今已久，已記錯當初還款時間，於此，特立證明
    書」。又證人王炳河於原審97年4月9日審理時審判筆錄有「
    （90年10月 3日簽立切結書以後至90年12月31日委託期滿之
    前，有無與告訴人另約定分期付款償還所積欠之債務？）無
    ，切結書簽玩後1、2年遇到告訴人太太，才跟我要錢，我才
    順口答應他。」、「90年12月31日至95年 3月22日調解之間
    有無償還告訴人債務？）沒有約定付款，但有還錢，還多少
    也要查」。證人王炳河於原審審理後表示確有分期付款於告
    訴人，於原確定判決認定證人王炳河與告訴人間並無分期付
    款之情形不同，依刑事訴訟法420條第1項第 6款，原審驟予
    裁定駁回再審之聲請，顯非適法等語。
二、按刑事訴訟法第420 條第1項第6款所謂「確實新證據」，係
    指其證據本身在客觀上可認為真實，毋須經過調查，即足以
    動搖原判決，使受刑人得受有利之裁判者而言，若在客觀上
    就其之真實性如何，尚欠明瞭，非經相當之調查，不能辨其
    真偽，即與確實新證據之「確實」含義不符，自難採為聲請
    再審之理由（最高法院85年度台抗字第 424號裁定參照）；
    又除須該「新證據」可認為確實具有足以動搖原確定判決，
    而對受判決人為更有利判決之「確實性」之外，尚須具備該
    證據係在事實審法院於判決前已存在，因未經發現，不及調
    查斟酌，或審判時未經注意，至其後始行發現之「嶄新性」
    特質，二者均不可或缺。若未具備上開「確實性」與「嶄新
    性」二種新證據之特性，即不能據為聲請再審之原因（最高
    法院92年度台抗字第295號裁判參照）。
三、原裁定以：抗告人所提出之證人王炳河於97年 6月29日所立
    具之證明書，其內容「立切結書人（即證人王炳河）確於簽
    定切結書後不久，以現金陸陸續續分期付款方式償還謝整宗
    之債務，而償還債務之金額於謝整宗父親過世前約新臺幣 2
    、3 百萬元。其分期付款中，並未通知甲○○本人」，此部
    分業據證人王炳河於原審審理時證稱：於90年10月 3日伊寫
    完切結書後，有分期付款給謝整宗，詳細數目忘記了，要再
    查，伊拿現金給謝整宗的太太，請她轉達，不是一次拿，總
    共大概 200多萬，要看帳才知道。．．．伊最後還錢的時間
    是在96年間，95年間不知有無還錢，如有還錢，也是很少，
    簽完切結書後，被告沒有向伊要過錢，被告知道伊沒有錢，
    只有去年在餐廳遇到，被告跟伊要錢，是因謝整宗的太太問
    伊，所以伊把錢還給謝整宗等語明確（見原審97年度訴字17
    6 號卷第82頁），則被告所提出之證人王炳河所書立之證明
    書內容與證人王炳河於原審證述之情節相符，顯然與前述「
    事實審法院於判決前已存在，因未經發現，不及調查斟酌，
    或審判時未經注意，至其後始行發現」之「嶄新性」特質之
    要件不相符合，因認本件再審之聲請於法不合，予以駁回。
四、經查，抗告人與證人王炳河於97年 6月29日所立具之證明書
    ，係證人王炳河事後基於其本身之記憶而撰具，無從由法院
    依直接及言詞審理方式加以調查，不能認為刑事訴訟法第16
    5條第1項所稱「其他文書可為證據者」之證據書類，應無證
    據能力，依同法第155條第2項規定，亦不能遽採為判決之論
    據。且證人王炳河於原審審理後，是否有分期付款於告訴人
    ，亦待傳訊相關證人到庭，始能明瞭，是前揭情事顯非不須
    經調查，即可動搖原確定判決之證據。綜上所述，原審法院
    以抗告人所舉之證據，顯難認係「新證據」，於法未合，而
    認為無再審理由，駁回抗告人再審之聲請，於法並無不當。
    抗告人執上揭理由提起抗告，核與刑事訴訟法第420條第1項
    第6款之要件不符，其抗告顯無理由，自應予駁回。
五、據上論結，應依刑事訴訟法第412條，裁定如主文。
中    華    民    國    97    年    10    月    31    日
            刑事第七庭   審判長法  官 林  榮  龍
                               法  官 鄭  永  玉
                               法  官 江  錫  麟
上列正本證明與原本無異。
如不服本裁定，應於裁定送達後五日內向本院提出抗告狀（須附
繕本）。
                               書記官 鄧  智  惠
中    華    民    國    97    年    10    月    31    日


司法院資訊處製作；財團法人民間司法改革基金會備份。
